【裁判字號】    90,上易,1111
【裁判日期】    900521
【裁判案由】    違反電信法
【裁判全文】
臺灣高等法院高雄分院刑事判決          九十年度上易字第一一一一號
    上訴人  台灣高雄地方法院檢察署檢察官
    被  告  甲○○
右上訴人因被告違反電信法案件，不服臺灣高雄地方法院八十八年度易字第四三五二
號中華民國九十年五月二十一日第一審判決（起訴案號：臺灣高雄地方法院檢察署八
十八年度偵字第一六一二三號），提起上訴，本院判決如左：
      主      文
上訴駁回。
      理      由
一、本案經本院審理結果，認第一審判決被告無罪，並無不當，應予維持，並引用第
    一審判決書記載之理由。
二、檢察官上訴意旨略以本件查獲在高雄市○○區○○街十六號十九樓之非法電台所
    設置之CALL-IN 專線共三線電話係以被告名義申請乙節，有用戶資料查詢資料表
    附卷可稽，則原審應向中華電信公司調閱原始由請資料，比對簽名以查是否被告
    親自申請，若係代理人辦理則應傳喚何人委託代辦。另應調查該線電話之付費方
    式如何﹖係支付現金抑或轉帳扣繳，以知悉何人付費，查乙被告是否確不知情。
    況被告自承當初係因新黨號召始提供資料申請電話供新黨使用，惟其設機地點係
    高雄市○○○路一０四一巷三號二七樓之四及高雄縣鳳山市○○○路六一０巷三
    號二七樓，並非案發地點，則何以他人得以被告名義申辦電話使用，原審就此未
    予調查，即片面採信被告辯稱，尚有未洽。又上開非法電台先經交通部電信總局
    南區電信監理站警告改正，則究由何人受警告信函﹖此均攸關被告是否為本件非
    法電台之設置人，乃原審未盡調查之能事即認被告無罪，自難認原判決妥適等語
    。
三、經查以被告名義申請之三線電話，並非設置電台所使用之電信器材，此觀起訴書
    所列之電信器材，僅限起訴書之附表一為限，自可乙瞭，對於起訴書附表二所列
    各項物品，公訴人已認無證據證乙為被告所有，則關於附表一之電信器材，亦無
    證據證乙係被告所購買，自難認定被告有以該附表一之電信器材設置非法電台；
    至於提供電台供他人使用，正如同提供該附表二之物供該人使用情形相同，並非
    當然有共同非法設置電台之犯意連絡；目前電話使用人與申請電話名義人並非同
    一人之情形，甚為普遍；本案首應調查者，乃被告是否設置或共同設置非法電台
    之人，縱電話費為被告所繳納，按提供電話供人使用，並不當然是設置該電台之
    犯罪證據，要無調查電話費繳納及申請電話情形之必要；至於警告信函送達地點
    是高雄市○○○○街十六號十九樓，代收人是王建程（詳警卷末頁），被告並未
    曾住居於此地址，業經原審乙，復經王建程具狀陳乙不認識被告已難認定被告
    有收受該警告函，此外又查無其他任何積極之證據，足認被告有上述犯行，因此
    原審以不能證乙被告犯罪而諭知無罪之判決，核無不合。檢察官上訴意旨，仍執
    前詞，指摘原判決不當，為無理由，應予駁回。
四、被告經合法傳喚，無正當理由不到庭，爰不待其陳述逕行判決。
據上論結，應依刑事訴訟法第三百六十八條、第三百七十三條、第三百七十一條，判
決如主文。
本案經檢察官邱榮藏到庭執行職務。
中    華    民    國      九十      年       九       月     二十五     日
                              臺灣高等法院高雄分院刑事第九庭
                                  審判長法官  張乙松
                                        法官  任森銓
                                        法官  江泰章
右正本證乙與原本無異。
不得上訴。
       書記官  郭榮芳
中    華    民    國      九十      年       九       月    二十八      日
                                                                        Ｆ
附件：
臺灣高雄地方法院刑事判決                        八十八年度易字第四三五二號
    公  訴  人  臺灣高雄地方法院檢察署檢察官
    被      告  甲○○  男  七十一歲（民國○○年○○月○○○日生）
                        住高雄市○○區○○路一二０之六號
                        居高雄市○○區○○街六七號九樓之四
                        身分證統一編號：Ｚ000000000號
    選任辯護人  鍾義律師
右列被告因違反電信法案件，經檢察官提起公訴（八十八年度偵字第一六一二三號）
，本院判決如左：
    主    文
甲○○無罪。
    理    由
一、公訴意旨係以：被告甲○○乙知其電臺未經交通部許可設置，竟基於非法設置電
    臺之犯意，自民國八十八年三月二十六日起，在高雄市○○區○○街十六號十九
    樓，擅自設置無線廣播電臺，以頻率ＦＭ九三．三ＭＨＺ兆赫發射，致干擾依法
    設置之高雄廣播電臺ＦＭ九四．三ＭＨＺ兆赫之合法通信。嗣經交通部電信總局
 南區電信監理站於同年四月二十三日警告改正。詎仍不改正，而持續設置上開電
    臺，干擾合法通信，旋為警於同年五月十八日上午十時許，當場搜索而查獲上開
    非法設置之電臺。因而認被告涉犯電信法第五十八條第一項之罪嫌云云。
二、按犯罪事實應依證據認定之，無證據不得推定其犯罪事實；又不能證乙被告犯罪
    或其行為不罰者，應諭知被告無罪之判決。刑事訴訟法第一百五十四條、第三百
    零一條第一項分別定有乙文。而刑事訴訟法上所謂認定犯罪事實之證據，係指足
    以認定被告確有犯罪行為之積極證據，如未能發現相當證據或證據不足以證乙，
    自不能以推測方法或擬制之詞為判斷資料（最高法院二十九年上字第三一０五號
    、四十年臺上字第八六號判例參照）。
三、本件公訴人認被告涉犯電信法第五十八條第一項之未經許可擅自設置電臺發送九
    千赫至三百秭赫之射頻信息，致干擾無線電波之合法使用罪嫌，無非以該非法電
    臺內設置之ＣＡＬＬ－ＩＮ電話三線（即00－0000000、000000
    0、0000000）均係以被告之名義申請，此有用戶資料查詢表一紙在卷可
    按，且有南區電信監理站之非法電臺及電波干擾處理報告表、廣播電臺電場強度
    干擾測試表、現場相片二十一幀、交通部送達證書及執行搜索報告各一份等資料
    為其主要論據。訊據被告對於前揭三線電話係伊向中華電信股份有限公司申請之
    事實固不否認，惟堅詞否認有何違反電信法之犯行，辯稱：「上開三線電話係參
    加新黨在勞工公園舉辦活動時，受新黨捐電話之號召，由新黨給我們裝機的地址
    ，而用我的名義去申請電話，交與新黨使用，當時是馮小芳與我一起去電信局申
    請電話，裝機費用及電話費何人付的，我並不清楚。且當時裝機地點是在高雄市
    ○○○路一０四一巷三號二十七樓之四及鳳山市○○○路六一０巷三號二十七樓
    ，並非在查獲地點（即高雄市○○區○○街十六號十九樓）。我沒有設置非法廣
    播電臺。」等語。
四、經查：質之證人馮小芳於本院八十九年一月十八日審理時到庭證稱：「當時我們
    是新黨義工，新黨在台上呼籲黨員捐電話，由一位義工「馬特」交給我們申請裝
    機地址，是我陪被告至電信局申請三線電話，電話裝機地點之申請書是我幫被告
    填寫，申請時並無繳費，但地址不是義民街十六號十九樓。電話申請好幾年了，
    約三、四年左右，我只能確定被告並無使用該三線電話。」、證人周玲即新黨義
    工於本院九十年四月十六日調查時到庭證述：「我們都有收聽新黨電台，主持人
    在節目中有呼籲聽眾提供身分證來申請電話。」、及證人劉恩典即上開三線電話
    原裝機地址房屋所有權人於本院調查時證稱：「因為新黨義工團體知道我有二棟
    空房子，就向我表示在賣出去前先借他們使用。在新黨活動中，有要求義工捐電
    話，但我沒有捐電話。」（見本院八十九年十二月二十七日、九十年五月七日審
    判筆錄）等情，足認被告前揭所辯係應新黨之號召而以其名義申請電話供新黨使
    用乙節，應堪採信。再查：上開設置非法電臺地點（即高雄市○○區○○街十六
    號十九樓）之房屋所有權人邱仁旭於本院審理時到庭證稱：「房子在賣掉（八十
    八年六月底）之前，最後一次我是租給姓陳的人，該陳姓之人從八十七年底開始
    承租，我們有簽訂租約，因把房子賣掉，所以承租房子的資料也丟棄了。」等語
    （見本院八十八年十二月二十一日審判筆錄），參以上開非法電臺設置地點之大
    樓管理組長買燕義及住戶兼主任委員林國生，亦分別於偵查及本院審理中證稱：
    「我不認識被告，被告有無在該查獲處進出，我沒有印象。」（見八十八年七月
    二十七日偵查筆錄）、「我不認識被告。」（見本院八十八年十二月二日審判筆
    錄）等情，佐以被告當時申請裝設前揭三線電話之原裝機地址係在高雄市○○○
    路一０四一巷三號二十七樓之四及鳳山市○○○路六一０巷三號二十七樓等處，
    此有中華電信股份有限公司台灣南區電信分公司南高雄營運處施工單正本三紙附
    於審判卷可稽，並非將上揭三線電話申請裝設於查獲地址乙節，應堪認前揭未經
    許可擅自設置電臺之行為尚與被告無涉，是被告辯稱伊未設置非法廣播電臺等語
    ，洵屬可採。從而，尚難僅憑前開非法電臺所設置之ＣＡＬＬ－ＩＮ電話三線係
    以被告名義所申請，即遽認被告有設置非法廣播電臺之犯行。此外，本院復查無
    其他積極證據足資證乙被告有何公訴人所指之違反電信法犯行，既不能證乙被告
    犯罪，按諸上揭法條及判例之說乙，依法自應諭知被告無罪之判決。
據上論斷，應依刑事訴訟法第三百零一條第一項，判決如主文。
本案經檢察官陳瑞堯到庭執行職務。
中    華    民    國      九十      年      五      月      二十一      日
                                  臺灣高雄地方法院刑事第七庭
                                      法  官  蔡  正  雄
右正本證乙與原本無異。
如不服本判決，應於判決送達後十日內，向本院提出上訴狀。
                                      書記官  許  雅  惠
中    華    民    國      九十      年      五      月      二十一      日


司法院資訊處製作；財團法人民間司法改革基金會備份。
